臺灣臺南地方法院民事判決
109年度重訴字第85號
原      告  黃育玲

            趙翊閔

上二人共同
訴訟代理人  黃世昌律師
追 加原 告  趙韋恩





被      告  趙博秋

            趙葉淑


上二人共同
訴訟代理人  張文嘉律師
上列當事人間請求返還遺產事件，經本院於民國110年2月23日言
詞辯論終結，茲判決如下：
    主    　文
原告之訴及假執行之聲請均駁回。
訴訟費用由原告甲○○、丙○○連帶負擔。
    事實及理由
壹、程序部分： 
一、按訴狀送達後，原告不得將原訴變更或追加他訴。但該訴訟
    標的對於數人必須合一確定時，追加其原非當事人之人為當
    事人者，不在此限，民事訴訟法第255條第1項第4款定有明
    文。查本件原告甲○○、丙○○主張其2人與追加原告乙○○均為
    訴外人趙○○（民國94年8月21日死亡）之全部繼承人，被告
    丁○○、戊○○分別為趙○○之父母，於趙○○死亡翌日起即將趙○○
    名下之臺灣股票及現金等遺產陸續變賣及提領一空，屢經催
    討，被告均拒不返還，而前揭遺產應屬趙○○之全體繼承人所
    公同共有，甲○○、丙○○已依民法第541條、第179條、第184
    條、第185條之規定，請求被告應將所變賣及提領之遺產返
    還，因公同共有物之處分及其他之權利行使，除法律另有規
    定外，應得公同共有人全體之同意，業據民法第828條第3項
    定有明文，是甲○○、丙○○所為本件起訴係屬固有必要共同訴
    訟，應由趙○○之繼承人全體即甲○○、丙○○及乙○○共同起訴，
    當事人適格始無欠缺，因而於本院審理時聲請裁定追加已拒
    絕為原告之乙○○為原告。因依甲○○、丙○○主張之內容，確屬
    訴訟標的對於數人必須合一確定而應共同起訴之情形，且未
    將乙○○追加為原告，將使甲○○、丙○○之本件起訴當事人不適
    格，本院已於109年6月5日依民事訴訟法第56條之1第1項之
    規定，裁定命乙○○於該裁定送達後7日內追加為原告，如逾
    期未追加，即視為已一同起訴，而前開裁定已於109年6月間
    送達乙○○，乙○○並已於109年6月28日具狀陳報其送達代收人
    （見本院卷第291頁），因乙○○逾期並未追加為原告，則視
    為已一同起訴，合先敘明。
二、按訴狀送達後，原告不得將原訴變更或追加他訴，但請求之
    基礎事實同一者，不在此限，民事訴訟法第255 條第1項第2
    款亦已明訂。本件原告甲○○、丙○○原依據民法第541條、第1
    79條、第184條及第185條之規定，起訴請求：㈠被告應共同
    給付甲○○、丙○○新臺幣（下同）15,671,706元，及自民國94
    年8月22日起至清償日止，按年息百分之5計算之利息；㈡甲○○、丙○○願供擔保請准宣告假執行。於訴狀送達被告後，先
    於109年7月17日以民事準備二狀將訴之聲明變更為：㈠先位
    聲明：⒈被告應共同給付原告（即包含甲○○、丙○○、乙○○在
    內之全體繼承人）15,671,706元，及自94年8月22日起至清
    償日止，按年息百分之5計算之利息；⒉原告願供擔保請准宣
    告假執行。㈡備位聲明：⒈被告丁○○應給付原告（即包含甲○○
    、丙○○、乙○○在內之全體繼承人）9,564,528元，及自94年8
    月22日起至清償日止，按年息百分之5計算之利息；⒉被告戊○○應給付原告（即全體繼承人）6,080,408元，及自94年8月
    22日起至清償日止，按年息百分之5計算之利息；⒊第1項、
    第2項訴之聲明，原告願供擔保請准宣告假執行，且將先位
    聲明之請求權基礎變更為民法第184條、第185條，備位聲明
    之請求權基礎變更為民法第179條、第184條、第541條。後
    又於本院109年7月23日言詞辯論期日當庭將上開先位聲明⒈
    部分改請求為被告應「連帶」給付原告（全體繼承人）前揭
    金額，且就備位聲明之請求權基礎更正為民法第179條及第5
    41條（見本院卷第336頁）。核原告所為，均係就所主張被
    告變賣趙○○名下如附表三所示股票，並領取趙○○名下如附表
    一、二所示存款，是否侵害原告繼承權之同一基礎事實所為
    訴之變更追加，則揆諸前揭法條之規定，本院自應予准許。
    　　
三、本件原告乙○○經合法通知，未於言詞辯論期日到場，核無民
    事訴訟法第386條所列各款情形，爰依被告之聲請，由其一
    造辯論而為判決。
貳、實體部分：　　
一、原告起訴主張：
  ㈠被告丁○○、戊○○分別為被繼承人趙○○之父母，原告甲○○、丙○○則分別為趙○○之妻及次子，原告乙○○則為趙○○與前妻即訴
    外人曾○○所生之長子。而趙○○於94年8月21日死亡，原告為
    趙○○之法定繼承人，且均未曾為拋棄繼承，應由原告3人公
    同共有趙○○之所有遺產。詎趙○○死亡後，被告整理遺物時發
    現趙○○留有遺囑共五頁（下稱系爭遺囑，見調字卷第49頁至
    第57頁），系爭遺囑第三頁載有：「在台灣的現金及股票戶
    頭已全部交給爸爸處理，當我養病的花費及幫助我的小孩成
    長，請爸爸幫助我照顧我的兩位小孩給予必要的一切協助。
    」等語，被告遂於趙○○逝世不到一天時間，即開始變賣趙○○
    名下如附表三所示臺灣股票（下稱系爭股票），所得款項分
    別匯入趙○○中國農民銀行新竹分行及大眾銀行帳戶內，其中
    被告除曾於94年8月25日提領上開中國農民銀行新竹分行帳
    戶內之存款895,350元（如附表一編號1-6至1-8所示），上
    開兩銀行帳戶內之股款，均由被告匯入戊○○之大眾銀行新營
    分行帳戶，戊○○因而取得變賣股票後之款項共6,368,828元
    （如附表二編號2-1、2-3至2-4所示）；被告並於如附表一
    編號1-1至1-5、附表二編號2-2所示日期將趙○○於交通銀行
    等各銀行帳戶內存款匯至丁○○第一銀行新營分行帳戶及戊○○
    大眾銀行新營分行帳戶，丁○○、戊○○因而合計分別取得趙○○
    存款8,669,178元及633,700元（下稱系爭存款，上開系爭股
    票變賣後之股款6,368,828元及系爭存款合計共15,671,706
    元，以下合稱系爭遺產）。
  ㈡依系爭遺囑第三頁内容，探求趙○○真意，應未有將在台灣之
    系爭存款或股票贈與被告之意：
  ⒈趙○○系爭遺囑第三頁雖載有「在台灣的現金及股票戶頭已全
    部交給爸爸處理，當我養病的花費及幫助我的小孩成長，請
    爸爸幫助我照顧我的兩位小孩給予必要的一切協助。」。惟
    解釋契約應探求當事人之真意，通觀契約之全文而為一貫之
    解釋，始符契約當事人之真意。查該遺囑關於「處理」二字
    出現多次，系爭遺囑第一頁「我的身體一天一天的失控，我
    自己能控制的範圍愈來愈少，必須把必須處理的事先交代清
    楚，免得神智不清或失去行動能力後無從處理……」、系爭遺
    囑第四頁「如果我老婆甲○○不能處理美國房子及銀行Accoun
    t的事，則委由乙○○的媽媽曾文華女士代為處理，錢的分配
    如P1所述。」依同一份遺囑其他頁次觀之，趙○○關於「處理
    」之真意應係指「處理事務」而非「授予」，則被告主張遺
    贈所憑之系爭遺囑第三頁「處理」自亦係委由被告「處理事
    務」而非將該等款項授予被告之意，其理甚明。
　⒉又從乙○○於臺灣臺北地方法院96年度重家訴字第23號請求分
    配剩餘財產事件（下稱系爭分配剩餘財產事件）審理時就系
    爭遺囑之內容，認係趙○○生前因患病，由其父母照顧，且所
    有費用皆由其父母支出，為償還其所有生活、醫療費用之債
    務，主張參酌最高法院88年度台上字第1872號判決法理，認
    系爭遺產應屬趙○○於婚姻關係存續中所負債務，依民法第10
    30條之1第1項自應扣除等語。可知乙○○亦認系爭遺產並非遺
    贈。又被告於其民事答辯續狀中自承系爭遺產係趙○○支付丁○○在其死亡前之生活所需物資、勞務及養病費用，顯然被告
    亦知系爭遺產係趙○○養病及養育子女之費用，而非遺贈，兩
    造先前於臺灣新竹地方法院95年度重家訴字第2號請求回復
    繼承權等事件（下稱系爭回復繼承權等事件）中，被告亦陳
    稱：「被繼承人趙○○資金往來之股票帳戶等均委由相對人在
    台南行使處分……」，更足證被告對於其占有系爭遺產之性質
    為委任而非受贈知之甚詳，今被告辯以「遺贈」顯係臨訟杜
    撰，實非可採。
  ⒊另系爭分配剩餘財產事件之判決，依據系爭遺囑內容，輔以
    被告辯稱於清理趙○○遺物時發現系爭遺囑，丁○○並遵從遺囑
    處分趙○○之系爭股票，且自趙○○帳戶內領走14,683,700元等
    語，認定趙○○生前實未將臺灣的現金及股票戶頭全部交給丁○○處理，探求趙○○之真意，應指生前與父間若因生病費用及
    小孩生活所需費用，而有債務關係時，欲將臺灣的現金及股
    票戶頭全部交給爸爸處理以償還生前債務，並管理該部分之
    金錢。與系爭遺囑第一頁、第四頁所指處理係指「處理事務
    」相同，而無「授予」或「贈與」意思，至為灼然。
  ⒋另系爭遺囑第一頁委託甲○○將美國房子變賣後分配予原告；
    第二頁載明其名下美國帳戶資訊，此處遺囑雖明載：「交由
    我老婆應用」即全部分配予甲○○之意，實則其所有美國存款
    已遭乙○○之母曾○○趁甲○○不及處理前即已領取完畢。前開美
    國遺產並非本件請求標的，惟從趙○○係直接寫明分配方法或
    使用「應用」字眼表達其分配之意，可藉此對照系爭遺囑第
    三頁並無贈與之意。
  ⒌查系爭遺囑第三頁載明：「在台灣的現金及股票戶頭已全部
    交給爸爸處理，當我養病的花費及幫助我的小孩成長，請爸
    爸幫助我照顧我的兩位小孩給予必要的一切協助。」等語，
    此處「處理」二字，並指定用途在「養病花費」、「小孩成
    長」，文末並再強調請爸爸幫助我兩位小孩，顯然趙○○死亡
    前最擔憂者仍是兩位小孩仍相當年幼，尤其當年丙○○年僅8
    歲，趙○○知悉其逝世後，將獨留甲○○承擔照顧幼子之責，而
    甲○○母子當時並無任何積蓄，是依其遺囑内容，顯然只是請
    丁○○將此部分遺產協助結清處理，但遺產係用於自己子女身
    上，而並無贈與被告之意。
  ⒍至系爭遺囑第三頁為何未如第一頁明確分配或委由甲○○處理
    ，係因甲○○擁有美國籍，可就趙○○美國遺產為後續變賣工作
    ，趙○○知悉甲○○處理其後事之餘，尚須邊工作邊照顧幼子，
    及處理跨海處理美國遺產事宜，為減少甲○○之負擔，故基於
    信賴父親會協助處理後事，並照顧其家庭立場，請父親分擔
    台灣遺產結清事宜，沒想到被告在趙○○死亡後不到12小時即
    將趙○○台灣股票、存款全數匯至被告帳戶挪為己用，至今未
    還。
  ㈢被告應連帶賠償原告15,671,706元： 
    被告明知趙○○於94年8月21日死亡，且渠等皆非第一順位法
    定繼承人，卻於趙○○死亡翌日起，特地北上將趙○○所遺在台
    存款先匯至被告名下銀行帳戶，並於8月22日至24日大量處
    分趙○○名下股票，並將出售股票款項匯至被告名下帳戶，前
    後匯款總額共計15,671,706元，已侵害趙○○全體繼承人即原
    告之權利。被告為趙○○之雙親，卻於趙○○死亡後急於處分上
    開財產，其2人顯係於家中第一時間發現系爭遺囑後，即共
    同有意為前開處分行為，而有共同侵害原告權利甚明，應依
    民法第184條、第185條規定，連帶賠償原告15,671,706元，
    並依民法第213條第2項規定，自損害發生時即94年8月22日
    起至清償日止，賠償法定遲延利息。
  ㈣丁○○、戊○○應分別返還9,564,528元、6,080,408元予原告：
  ⒈倘鈞院認被告所為非民法第184條、第185條之侵權行為，查
    丁○○、戊○○自趙○○帳戶分別各自轉帳9,564,528元、6,080,4
    08元至其各人名下帳戶，惟觀系爭遺囑可知趙○○並無贈與系
    爭股票及存款予被告之意。況被告自承係於趙○○死亡後始知
    有系爭遺囑，惟贈與之性質仍屬契約，須有當事人意思表示
    之合致而成立，被告於趙○○死亡後才知悉系爭遺囑第三頁內
    附負擔贈與之内容，難認雙方有成立附負擔贈與之可能，是
    被告主張此屬附負擔之贈與契約，洵無可採。
  ⒉另縱如被告所辯，趙○○於生前即將系爭存款及股票交由丁○○
    處理，惟丁○○與趙○○間之委任契約，依民法第550條前段之
    規定，於趙○○死亡時即已消滅，縱約定不因趙○○死亡而消滅
    ，仍應由趙○○之繼承人即原告承繼趙○○與丁○○間委任關係之
    地位，丁○○仍應依民法第541條之規定，依約將因委任關係
    所占有管理趙○○之系爭遺產返還原告，如被告因趙○○生病及
    幫助其小孩成長而有支出必要費用，再依法請求原告償還，
    然被告卻於趙○○死亡後，基於自己使用利益而處分系爭遺產
    ，其處分行為顯無法律上原因，獲有不當得利，並侵害原告
    權利。是丁○○、戊○○應依民法第179條、第184條、第541條
    之規定，分別返還原告9,564,528元、6,080,408元，並依民
    法第182條第2項、第213條第2項、第542條之規定，給付原
    告上開金額自94年8月22日起至清償日止之法定遲延利息。
  ㈤是原告依據前揭情事，爰依民法第184條、第185條、第213條
    第2項之規定，先位請求：⒈被告應連帶給付原告15,671,706
    元，及自94年8月22日起至清償日止，按年息百分之5計算利
    息。⒉原告願供擔保請准宣告假執行。並依民法第179條、第
    541條、第182條第2項、第542條之規定，備位請求：⒈被告
    丁○○應給付原告9,564,528元，及自94年8月22日起至清償日
    止，按年息百分之5計算利息。⒉被告戊○○應給付原告6,080,
    408元，及自94年8月22日起至清償日止，按年息百分之5計
    算利息。⒊第1項、第2項訴之聲明，原告願供擔保請准宣告
    假執行之判決等語。
　㈥對被告答辯之陳述：　
　⒈被告雖稱趙○○名下不動產為繼承或長輩贈與而來，而新營之
    銀行及證券戶為戊○○的錢暫存入趙○○之帳戶云云。惟不動產
    部分並非本件訴訟標的，趙○○所遺留之不動產遺產業經繼承
    完畢，趙○○在新營之銀行帳戶與證券戶本屬趙○○之遺產，且
    生前亦由趙○○自己管理，被告未能就其前揭舉證以實其說。
  ⒉至被告陳稱原告多年來未與其聯繫，現在小孩已長大亦無協
    助之必要云云。實際上，甲○○與趙○○於85年3月2日結婚，86
    年間丙○○出生，平時甲○○、丙○○與趙○○共同居住於新竹租屋
    處，因兩人均有工作緣故，故丙○○除2歲前由保母及甲○○母
    親共同照顧外，其後平日均委由甲○○母親照顧長大至初中畢
    業，假日則由甲○○帶回新竹家，丙○○2歲後之家中生活費、
    丙○○學費、才藝費用均由甲○○負擔，趙○○僅負擔新竹住處房
    租，甲○○與趙○○本有將趙○○在台存款股票作為兩人退休生活
    費用之打算，因此於趙○○死亡後，甲○○名下存款因過去用在
    負擔家中生活費、扶養費，本已所剩無幾，加以被告於趙○○
    死亡隔日，即將趙○○所遺系爭股票、存款全數領走，僅由甲○○獨自承受高額遺產稅、亟待處理之美國遺產事務，被告毫
    未聞問。多年來，甲○○僅能拼命上班賺錢、極盡所能節省開
    銷，才有辦法陸續處理遺產稅及遺產繼承繁瑣程序（獨自處
    理親赴國稅局、會計師、律師所，白天與台灣律師聯繫，半
    夜與美國律師聯繫處理美國遺產申報流程，等等..當時其兩
    位孩子都是未成年）、台灣美國律師費用等多項支出，並努
    力扶養幼子成長，相當辛苦。被告於趙○○死亡隔日清晨便北
    上新竹，一大早即到銀行將趙○○名下存款一領而空，連趙○○
    公司團保、甲○○與趙○○新竹租屋處押租金等費用均欲領取，
    被告汲汲於瓜分趙○○名下遺產，實令甲○○心灰意冷，而被告
    身為公婆，不僅未給予甲○○母子任何支持，更默不吭聲地將
    趙○○夫婦多年來辛苦工作的積蓄領取盡空，只留下高額遺產
    稅交由甲○○籌措煩惱，甚至面臨租屋處遭退租而無家可歸之
    境地，被告更曾對甲○○表示：不用再回來看我，我們已經沒
    有關係，我看你一個女人怎麼養小孩子等語，甲○○多年來辛
    苦獨自扶養丙○○長大，日日夜夜辛苦工作，被告對原告2人
    毫無聞問關心，甚至於前案訴訟中將甲○○話指成虐待丈夫之
    惡媳，可謂已毫無情分可言，這些年甲○○、丙○○若無娘家大
    力支援，實難維持至今。
  ⒊被告雖稱其曾於78、84年間匯款予趙○○，供趙○○在美國購屋
    ，或趙○○曾自祖父處受贈台南土地云云。惟依被告所提匯款
    單及家書，被告匯款趙○○之目的係接濟親友，此有被告所提
    匯款書所載附言，並非用於投資或買賣。縱或因時間相近而
    由趙○○將該資金用於購買美國房屋頭期款，惟關於金錢交付
    其交付原因多端，無從自匯款單或家書認定趙○○與被告間金
    錢往來之法律關係為何，依匯款單上所載「接濟親友」等語
    ，被告當時顯有將該金錢贈與趙○○之意思。且趙○○在美國房
    屋也有向銀行貸款，並出租用以繳納貸款，若美國房屋確係
    被告借趙○○名義購買，被告豈有僅須匯款15萬，而由趙○○自
    行負擔貸款之可能，足見趙○○係出於為自己所有而購買美國
    房屋甚明。況趙○○於遺囑内已敘明美國房屋處分及分配方式
    ，從未提及該屋為借名登記，至於被告所稱84年亦曾匯款予
    趙○○繳納貸款餘額，不僅與趙○○78年間購屋時點相去甚遠，
    顯然並非為購屋而匯付，且趙○○至92年間仍在繳付美國房屋
    資款，與被告所述84年已匯款讓趙○○繳清貸款亦有不同，是
    被告此部分所述實無可採，亦與被告可否取得系爭遺產無關
    。
  ⒋又戊○○稱趙○○於新營之銀行帳戶及證券戶，均係其將自己金
    錢暫存趙○○帳戶後使用操作一節，除迄未提出證據以實其說
    外，戊○○前於系爭回復繼承權等事件中即稱「轉帳至戊○○帳
    戶部分，亦屬被告丁○○自行所為，純係暫放戊○○戶内，依被
    證3遺囑仍屬丁○○所有，與戊○○無涉，戊○○自不涉不當得利
    、侵權行為、侵害繼承權等法律關係……」等語。是該部分款
    項顯無戊○○所稱借趙○○帳戶使用，趙○○因而以系爭遺囑遺贈
    戊○○之可能。
二、被告則以：
  ㈠原告於95年間以被告擅自處分趙○○系爭股票得款6,041,588元
    及以匯款方式將趙○○帳戶內系爭存款匯至被告帳戶為由，即
    曾依侵權行爲、剩餘財產分配請求權、不當得利、繼承侵害
    回復請求權等法律關係，訴請丁○○給付甲○○、丙○○各6,376,
    353元、1,594,088元，並訴請戊○○給付甲○○、丙○○各3,413,
    900元、853,475元，經該案判決駁回甲○○、丙○○之前揭請求
    後確定，依民事訴訟法第400條第1項規定應有既判力，鈞院
    應依同法第249條第1項第7款之規定，就原告於同一請求經
    判決確定後又提本訴重行請求，以裁定駁回本件訴訟，始符
    法律規定。
  ㈡趙○○生前自美回台後進入聯電企業集團上班，93年時中風生
    病，甲○○身爲人妻，不但未悉心照顧病中伴侶，反而一再對
    配偶指控家暴，致趙○○決定從新竹隻身回到新營舊居與被告
    同住，其於生病中即將存摺、印章交付被告保管，被告於趙
    ○○去世後發現其自書遺囑，雖以遺囑交待「在台灣的現金及
    股票已全部交給爸爸處理，當我養病的花費及幫助我的小孩
    成長，請爸爸幫助我照顧我的兩位小孩，給予必要的一切協
    助。」，但仍基於夫妻情份，交待美國房子出售後40%歸甲○○取得，其餘60%平均歸乙○○與丙○○取得，另美國帳戶內存款
    均歸甲○○取得，此外又特地叮嚀如甲○○不會處理美國房產及
    存款，可與乙○○之母親曾○○聯絡並委其處理。
　㈢而趙○○於94年去世前，除在台有股票、存款外，另在美國有
    房產、存款及在台有土地，實際上原告除已取得上述美國房
    產及存款外，亦取得趙○○在台二筆土地。其中趙○○於美國購
    買房產所需資金295,000美元，其中27萬美金係被告於78年5
    月2日、78年5月16日及84年2月17日分別匯款新臺幣1,299,0
    00元(即美金50,000元)、新臺幣2,585,000元(即美金100,00
    0元）、新臺幣3,163,800元（即美金120,000元）予趙○○所
    支付，後原告以美金68萬元將該屋售出。另趙○○在台土地二
    筆，其中坐落臺南市○○區○鎮段000000地號土地應有部分17/
    40，係趙○○於86年1月24日受贈自其祖父即訴外人趙○○，當
    時國稅局核定土地價值為新臺幣（下同）5,986,125元；此
    外丁○○又於88年4月18日將其向訴外人吳王碧琴所購買坐落
    臺南市○○區○○段000000地號土地贈與趙○○，贈與時國稅局核
    定土地價値爲189,000元，趙○○死亡後，前揭不動產均由甲○○、丙○○繼承取得，又繼承取得趙○○利用被告贈與資金在美
    國所購買房屋，故原告甲○○、丙○○顯有因繼承而取得本屬趙
    ○○父祖輩所有財產，且價値不菲，實不宜再與被告爭奪趙○○
    在台所遺系爭股票及存款等。況趙○○生前即已自書遺囑表明
    系爭股票、存款欲由被告取得，且其中部分股票係戊○○出資
    而借用趙○○帳戶購入，本即爲戊○○所有。故原告對被告基於
    遺贈所取得系爭存款及股票實不得依侵權行爲、不當得利等
    規定請求返還。
　㈣趙○○在系爭遺囑第三頁表示：「在台灣的現金及股票戶頭已
    全部交給我爸爸處理，當我養病的花費及幫助我的小孩成長
    ，請爸爸幫助我照顧我的兩位小孩給予必要的一切協助」等
    語，其中「處理」並非「管理」，核其性質應屬遺贈之單獨
    行為。且被告於發現系爭遺囑時趙○○已死亡，何來趙○○與被
    告成立委任契約之說，且由系爭遺囑第三頁可見趙○○在死亡
    前早將現金及股票戶頭交給父親丁○○處理，否則被告如何在
    趙○○死亡後第一時間即時處理，是依系爭遺囑中趙○○之囑託
    ，應屬民法412條所規定之附負擔贈與，不可能爲委任契約
    ，故原告依委任關係請求被告給付15,671,706元，實顯無理
    由。
　㈤至於系爭遺囑第三頁載有：「…請爸爸幫助我照顧我的兩位小
    孩給予必要的一切協助…」等語，但兩造於95年之訴訟案結
    束後，甲○○母子就從來沒跟被告聯絡，被告雖想念孫子丙○○
    ，亦曾主動打電話至甲○○苗栗娘家，但甲○○母親稱不曉得甲○○母子行蹤，代表甲○○母子根本沒把被告當親人，使被告無
    法依據趙○○遺言給予丙○○協助。且甲○○本身就是高收入高所
    得之人，其母子又從趙○○處繼承大筆遺產，事實上也根本不
    需要被告之幫助。而乙○○居住於美國，卻多次回台探望被告
    ，被告亦給予其必要之協助。現在趙○○兩個兒子均已成年，
    其於系爭遺囑第三頁所載：「...幫助我的小孩子成長…給予
    必要的一切協助」之囑託，也已無必要性，該遺贈所附負擔
    ，應可解除。
　㈥且趙○○自93年12月中風之後，從住院到出院回新竹租屋處，
    再到回新營老家，都是父母跟在旁邊照顧，兩個妹妹一南一
    北往返提供協助支援，而甲○○卻忙著對一個中風行動不便的
    人向法院申請民事保護令，以免除夫妻同居義務，也可免除
    照顧趙○○的責任，當丁○○幫趙○○洗澡、剪指甲時，甲○○母子
    在那裡，當戊○○煮飯給趙○○吃、幫他洗衣服時，甲○○母子又
    在那裡。趙○○養病的花費應該怎麼算才合理而正確，在趙○○
    94年8月死亡前，他的生活所需物資、勞務乃至養病的花費
    ，都是先由被告支應，請問應該怎麼計價才合情合理？趙○○
    已經在系爭遺囑第三頁中說明「在台灣的現金及股票戶頭已
    全部交給我爸爸處理，當我養病的花費…」，這是趙○○支付
    父母照顧他的勞務報酬及相關生活所需之醫療費用，他覺得
    父母對他的照護等等情事值得這個價。趙○○已經成年且娶妻
    生子有經濟能力，父母對他已無扶養義務。而趙○○既將系爭
    存款及股票交由丁○○處理做為養病的費用，則被告分別領取
    處理前揭存款及股票，何來侵權及不當得利之說。
　㈦況不管書面資料如何呈現，法律再如何的無法保障良善，事
    實上趙○○遺產中之不動產，其購買資金是從被告處取得或是
    自長輩處繼承所得，趙○○在新營所開立之銀行及證券帳戶，
    亦是戊○○存入自己的款項後以趙○○帳戶名義所使用，結果趙
    ○○一過世，卻通通變成甲○○母子繼承之標的。趙○○是被告唯
    一的兒子，被告指望其傳承香火及養老，所以被告除栽培趙
    ○○，也儘可能把資產轉到趙○○身上，現在甲○○母子除了繼承
    美國的不動產、現金及臺灣的不動產外，連趙○○過世前遺贈
    予被告之系爭存款及股票（其中原本就有屬於被告所暫放）
    ，也不斷透過法律程序來索取，陷趙○○於不孝，讓人情何以
    堪等語置辯。
　㈧並聲明：⒈原告之訴及假執行之聲請均駁回。⒉如受不利判決
    願供擔保請准免予假執行。
三、本件原告甲○○、丙○○主張被告丁○○、戊○○分別為被繼承人趙
    ○○之父母，甲○○、丙○○則分別為趙○○之妻及次子，原告乙○○
    則為趙○○與前妻即訴外人曾○○所生之長子。而趙○○於94年8
    月21日死亡，原告3人為趙○○之法定繼承人，且均未曾為拋
    棄繼承，應由原告3人公同共有趙○○之所有遺產。而趙○○死
    亡後，被告整理其遺物時發現趙○○於94年8月12日及同年月1
    3日立有自書遺囑共五頁（即系爭遺囑），其內載明：「我
    的身體一天一天的失控，我自己能控制的範圍越來越少，必
    須把必須處理的事先交待清楚，免得神志不清或失去行動能
    力後無從處理。首先交待的是關於金錢方面，在美國我有一
    棟房子位於2788 Camino Del Rey San Jose CA 95132，目
    前委託Andy Young出租，若我不幸後，交我老婆（甲○○）將
    它賣了，將錢分成3份，30％給乙○○（W0000 C000），30％給
    丙○○（D0000 C000），40％給甲○○（K0000 H0000），給小孩
    部（分）是教育經費請謹慎使用。（下稱系爭遺囑第一頁）
    」、「美國的現金部份在school我有兩個戶頭：0000-0000 
    school one Balance 47,000、0000-0000（401K）Balance 
    32,000，BOA兩個戶頭：00000-00000 Balance 48,000、000
    00-00000 Balance 2,900。Washington Mufual是Steve Cha
    w＆Andy Young共同擁有，是為了收房租與管理房子而設，Ac
    count#000-000000 Balance 3,900，所有在美國戶頭的錢交
    由我老婆應用。（下稱系爭遺囑第二頁）」、「在台灣的現
    金及股票戶頭已全部交給爸爸處理，當我養病的花費，及幫
    助我的小孩成長，請爸爸幫助我照顧我的兩位小孩給予必要
    的一切協助。（下稱系爭遺囑第三頁）」、「我兒子乙○○（
    W0000 C000）住在美國6078 D000 W00 S00 J000 CA 00000
    ，Tel 0000(000)000-0000，如果我老婆甲○○不能處理美國
    房子及銀行Account的事，則委由乙○○的媽媽曾○○女士代為
    處理，錢的分配如P1（即系爭遺囑第一頁）所述。（下稱系
    爭遺囑第四頁）」，被告遂於趙○○逝世不到一天時間，即開
    始變賣趙○○如附表三所示臺灣股票（即系爭股票），所得款
    項分別匯入趙○○中國農民銀行新竹分行及大眾銀行帳戶內，
    其中被告除曾於94年8月25日提領上開中國農民銀行新竹分
    行帳戶內之存款895,350元（如附表一編號1-6至1-8所示）
    ，上開兩銀行帳戶內之股款，均由被告匯入戊○○之大眾銀行
    新營分行帳戶，戊○○因而取得變賣股票後之款項共6,368,82
    8元（如附表二編號2-1、2-3至2-4所示）；被告並於如附表
    一編號1-1至1-5、附表二編號2-2所示日期將趙○○於交通銀
    行等各銀行帳戶內存款匯至丁○○第一銀行新營分行帳戶及戊○○大眾銀行新營分行帳戶，丁○○、戊○○因而合計分別取得趙
    ○○存款8,669,178元及633,700元（即系爭存款）等情，業據
    原告甲○○、丙○○提出被繼承人趙○○之繼承系統表、除戶戶籍
    謄本、原告戶籍謄本、系爭遺囑、趙○○之新竹國際商業銀行
    活期性存款歷史明細查詢、中國農民銀行存戶交易明細表、
    存摺存款取款憑條、轉帳收入傳票、匯款申請書代收入傳票
    、後印交易憑證認證印錄清單、交通銀行新竹科學工業園區
    分行交易明細表、大眾銀行交易查詢清單、大眾（新營）綜
    合證券股份有限公司臨時對帳單、日盛證券股份有限公司新
    竹分公司保管劃撥帳戶異動明細表為證（見營調字卷第41頁
    至第81頁），且為被告所不爭執，應堪信為真正。
四、本院得心證之理由：
　㈠按除別有規定外，確定之終局判決就經裁判之訴訟標的，有
    既判力；原告之訴，其訴訟標的為確定判決之效力所及者，
    法院應以裁定駁回之，民事訴訟法第400條第1項、第249條
    第1項第7款固分別定有明文。惟按訴訟法上所謂一事不再理
    之原則，乃指同一事件已有確定之終局判決者而言，其所謂
    同一事件，必同一當事人就同一 (訴訟標的之) 法律關係而
    為同一之請求 (訴之聲明) ，若此三者有一不同，即不得謂
    為同一事件，自不受確定判決之拘束。查甲○○、丙○○雖曾於
    95年間對被告提起系爭回復繼承權等事件之民事訴訟，並起
    訴請求被告返還系爭存款，但業經法院以趙○○之遺產尚未分
    割，姑不論被告有無侵害趙○○之遺產，或因處分趙○○遺產而
    有不當得利之情事，甲○○、丙○○均不得依民法侵權行為、不
    當得利及繼承回復請求權請求被告依甲○○母子應繼分比例賠
    償損害或返還不當得利為由，於未經審酌實體法律關係之情
    形下，駁回甲○○母子該部分請求確定，與原告（包含甲○○母
    子及乙○○3人）於本件請求被告應依民法侵權行為、不當得
    利及委任法律關係，先位請求被告連帶給付原告系爭遺產，
    或備位請求被告應各自將所取得系爭存款及出售系爭股票之
    股款給付原告，其訴訟標的及訴之聲明已均有不同，是原告
    本件起訴，自不受系爭回復繼承權等事件確定判決之既判力
    效力所及。被告所辯原告所提起本件訴訟受系爭回復繼承權
    等事件確定判決效力所及，應由本院裁定駁回，應屬有誤，
    而無足採，合先敘明。
　㈡而原告主張：系爭遺囑第三頁所載「在台灣的現金及股票戶
    頭已全部交給爸爸處理，當我養病的花費，及幫助我的小孩
    成長，請爸爸幫助我照顧我的兩位小孩給予必要的一切協助
    。」之真意，應係指如丁○○因幫趙○○養病及照顧趙○○兩個小
    孩有所花費，則以趙○○系爭存款及股票償還丁○○前揭債務，
    至於請丁○○照顧趙○○兩個小孩，應是委任丁○○管理該部分金
    錢，用於照顧趙○○兩個小孩身上，而屬委任契約。而趙○○病
    後均由甲○○支付相關費用，被告亦未曾照顧趙○○兩個小孩，
    並未對丁○○負有債務，且前揭委任契約已因趙○○過世而終止
    ；縱認前揭委任契約依約定不因趙○○死亡而消滅，但應由原
    告繼承趙○○與丁○○間前揭委任契約，而甲○○、丙○○已以起訴
    狀繕本送達被告為終止前揭委任關係之意思表示，被告仍應
    依民法侵權行為、不當得利及委任法律關係，將系爭遺產返
    還予原告等情，業為被告所否認，被告並辯稱：依系爭遺囑
    第三頁之內容，可知趙○○應係將系爭股票及存款贈與給被告
    ，而屬附負擔之贈與及遺贈，且趙○○臺灣帳戶內之部分存款
    及股票，原即為戊○○向趙○○借用帳戶後所匯入及購買等語。
    經查：
　⒈按解釋意思表示，應探求當事人之真意，不得拘泥於所用之
    辭句，民法第98條定有明文。又按解釋當事人之契約，應於
    文義上及論理上詳為推求，不得拘泥字面，致失當時立約之
    真意。而其真意何在，應以過去事實及其他一切證據資料為
    斷定之標準，不能拘泥文字，致失真意，有最高法院19年度
    上字第58號、19年度上字第453號判例意旨可資參照，且自
    得以前揭意旨作為判斷被繼承人遺囑內容真意之參考。
　⒉本件觀諸系爭遺囑第一頁至第四頁之內容（系爭遺囑第五頁
    係訴外人Andy Young之聯絡方式，故不予論述），可知趙○○
    是針對其當時所有財產，以美國房產、美國存款、臺灣存款
    及股票為分類，並逐項列舉且交待處理方式及分配予何人取
    得。而系爭遺囑第三頁就系爭存款及股票部分，雖未如系爭
    遺囑第一頁至第二頁中明白表明分給何人或交予何人應用等
    語，但亦未如趙○○因擔心甲○○無法處理美國房產及美國存款
    之事，而以遺囑委託曾○○依據系爭遺囑第一頁所述內容代為
    處理遺產分配一般，要求被告將趙○○在臺灣之系爭遺產分配
    他人。且以：⒈趙○○系爭遺囑內已就應分配原告遺產部分詳
    細寫明項目、分配方式，甚至連可代為處理前揭遺產分配之
    人均已載明，顯見其於自書系爭遺囑時，意識及思慮均甚為
    清楚有條理；⒉又趙○○係於系爭遺囑作成一週後始自殺身亡
    ，非無時間可仔細斟酌修改遺囑內容，且甲○○自承於事發當
    時即在台灣定居工作，且有娘家幫忙育兒，其處理系爭遺產
    相較處理趙○○美國遺產而言並無困難，若趙○○原意係要將系
    爭遺產分由原告取得，趙○○實無不將系爭遺產直接交給甲○○
    處理，而交由丁○○處理之必要；⒊再輔以趙○○在系爭遺囑第
    三頁中提及希望丁○○幫助其孩子成長，並給予一切協助，可
    知趙○○當時所交予丁○○之系爭遺產係供丁○○於趙○○死後所用
    ，才有辦法幫助趙○○小孩成長；⒋從甲○○、丙○○所提出趙○○
    在94年2月4日病後寄給甲○○之電子郵件，其中趙○○曾提及已
    繳納信用卡帳單費用，且將甲○○在其病中取走之信用卡均作
    廢並換發新卡，甲○○手中舊卡已無用處，又提及美國帳戶存
    款曾遭他人盜領後歸還，顯然擔心甲○○對其財產有所覬覦（
    見本院卷第327頁）等情以觀。趙○○特別就系爭遺囑第三項
    所載已交由丁○○處理之系爭遺產，未載明日後應交予或分配
    予何人，顯非不慎遺漏，亦非欲將系爭遺產分配予原告，而
    有特別將系爭遺產交予丁○○使用之意甚明。則甲○○、丙○○主
    張依據系爭遺囑第三頁所載，顯見趙○○係為減輕甲○○跨海處
    理趙○○美國遺產之負擔，因而請丁○○協助將其在台灣之系爭
    存款、股票結清處理，而後將系爭遺產給予原告云云，並不
    足採。
　⒊甲○○、丙○○雖陳稱：觀諸系爭遺囑第一頁、第二頁及第四頁
    中雖提及將美國房產及美國存款交由甲○○「處理」，但趙○○
    之真意並未有將前開美國財產全贈與甲○○之意一情，可知系
    爭遺囑第三頁所載「在台灣的現金及股票（即系爭遺產）戶
    頭已全部交給爸爸（即丁○○）『處理』」等語，並無將系爭遺
    產贈與被告之意云云。然查：
　①趙○○於系爭遺囑第一頁、第二頁中已明白表明要將美國房產
    日後出售所得價金依序由乙○○、丙○○及甲○○取得30％、30％及
    40％，且將所有美國存款交予甲○○應用（亦即分配予甲○○）
    ，並未如甲○○、丙○○所述，曾以「處理」二字表達前揭遺產
    分配之事。
　②又依系爭遺囑第四頁所載「如果我老婆甲○○不能『處理』美國
    房子及銀行Account的事，則委由乙○○的媽媽曾○○女士代為『
    處理』，錢的分配如P1（即系爭遺囑第一頁）所述。」等語
    ，其內雖曾兩次提及「處理」二字，但其意顯係就趙○○美國
    房產變現後分配，及其美國存款取得應用之處理而言，實無
    法就其內所提及甲○○不能「處理」、委由曾○○代為「處理」
    等語，即認甲○○如曾○○一般僅係代為辦理趙○○美國房產及存
    款，而不得依系爭遺囑第一頁及第二頁之遺囑內容取得出售
    趙○○美國房產後部分款項及趙○○全部美國存款之情事。同理
    ，系爭遺囑第三頁所載已將系爭遺產全部交由丁○○處理，亦
    無法就「處理」二字之字面上意義，即認趙○○並無將系爭遺
    產分給丁○○之意。是甲○○、丙○○據以主張依據系爭遺囑第三
    頁所載「處理」二字，可知趙○○僅係委託丁○○管理系爭存款
    及股票，而無贈與之意云云，即無足採。　　
　⒋且趙○○於系爭遺囑第一頁所提及之美國房產，係被告戊○○於7
    8年5月12日、同年月16日分別匯款1,299,000元（即美金5萬
    元）、2,585,000元（即美金10萬元）予趙○○所購買，其餘
    購屋款項則由趙○○貸款支付，而被告丁○○則於趙○○於84年間
    欲自美返國發展時，另於84年2月17日匯款3,163,800元（即
    美金12萬元）予趙○○等情，業據被告提出彰化商業銀行匯出
    匯款或折換申請書、趙○○於76年10月8日、78年4月26日、78
    年5月3日、同年月22日寫予被告之家書為證（見本院卷第37
    1頁至第373頁、第475頁至第483頁、系爭回復繼承權等事件
    卷第144頁至第152頁）。另趙○○之祖父趙○○曾於86年1月24
    日以買賣為由，將其所有坐落臺南市○○區○○段000地號（重
    測前為○○段0000-0地號）土地應有部分17/40移轉登記贈與
    予趙○○；丁○○則曾於78年4月17日趙○○尚於美國唸書期間出
    資向訴外人吳○○○購買坐落臺南市○○區○○段0000地號（重測
    前為○○段000-00地號）土地應有部分1/2，並於隔日以買賣
    為由，移轉登記贈與予趙○○一節，亦據被告提出財政部南區
    國稅局（86）贈稅字第0000000號贈與稅繳清證明書為憑（
    見本院卷第395頁），並經本院依被告聲請調閱上開土地之
    臺南市地籍異動索引、台灣省台南縣土地登記簿、系爭回復
    繼承權等事件卷內臺南縣稅捐稽徵處土地增值稅繳款書、土
    地買賣所有權移轉契約書後查證屬實（見本院卷第405頁至
    第433頁、系爭回復繼承權等事件卷第154頁至第156頁）。
    可知趙○○於死亡時之名下不動產，確係由被告所贈與或由被
    告資助後所購置，而其金額14,145,953元【計算式：被告78
    年及84年匯款（1,299,000元＋2,585,000元＋3,163,800元）＋
    丁○○土地847,800元（遺產稅核定時土地公告現值，見本院
    卷第189頁）＋趙○○土地6,205,353元（遺產稅核定時土地公
    告現值，見本院卷第189頁）＝14,145,953元】，恰與系爭遺
    產之數額15,671,706元差距不大。而趙○○於過世前所書系爭
    遺囑之內容詳細且全面，且特別將系爭存款、股票記載交由
    丁○○所使用一節，已如前述。又趙○○為被告之獨子，從被告
    所提出趙○○生前與其2人往來之書信及道歉之遺書，可知被
    告與趙○○之親子關係甚佳，被告對趙○○亦多所照顧、栽培，
    並寄望甚深，則趙○○因知其自殺後將無從奉養年老父母，於
    安排繼承人之遺產分配時，特別於系爭遺囑第三頁將與被告
    之前資助其財產價值相當之系爭遺產贈予被告養老，實非不
    可想像，是被告所辯，系爭遺產係趙○○之遺贈，應屬有據。
    　　
　⒌至甲○○、丙○○主張：依據系爭遺囑第三頁內所載「在台灣的
    現金及股票戶頭已全部交給爸爸處理，當我養病的花費，及
    幫助我的小孩成長，請爸爸幫助我照顧我的兩位小孩給予必
    要的一切協助。」等語，可知被告係於趙○○死後才取得系爭
    存款及股票帳戶，且趙○○係委託丁○○以系爭遺產償還其死亡
    前之花費，並代趙○○小孩管理系爭遺產之意，而有委任關係
    存在，另從被告於趙○○死亡翌日隨即將系爭股票變賣，並將
    所得股款及系爭存款提領或匯至自己銀行帳戶內，可知被告
    明知系爭遺產非遺贈，而急於取得等情，已為被告所否認，
    經查：
　①依據系爭遺囑第三頁所載「在台灣的現金及股票戶頭已全部
    交給爸爸處理」等語，已載明趙○○在訂立系爭遺囑即94年8
    月12日前，即已將系爭存款及股票之帳戶交由丁○○處理，再
    以被告於趙○○死亡後隔日即可立即至銀行提領系爭存款及匯
    款，亦可證系爭存款及股票帳戶之印章、存摺等物，確實在
    趙○○死亡前即已在被告手中，是甲○○、丙○○主張被告在趙○○
    死亡前並未保管系爭存款及股票之帳戶云云，並不足採。
　②而趙○○要將已交給丁○○的系爭存款及股票帳戶交予丁○○使用
    ，但並無分配給原告之意一節，前已敘明。且被繼承人遺屬
    於被繼承人死亡後，為避免被繼承人因死亡而為除戶登記後
    ，若需使用被繼承人遺產給付喪葬等相關費用，均需經由全
    體繼承人同意之複雜手續始可為之，常於被繼承人死亡後除
    戶前即至銀行將存款領出或匯出一情，實甚為常見。而被告
    於事發當時，原即因甲○○在94年間對趙○○申請保護令及趙○○
    返回新營家中養病之事，對甲○○並不諒解，則被告於發現趙
    ○○於系爭遺囑第三頁中將系爭存款及股票交予丁○○之內容後
    ，為避免日後遭包含甲○○在內之趙○○繼承人所刁難，即以趙
    ○○事先交付被告系爭存款及證券帳戶之存摺及印章，先行將
    系爭股票出售，並將所得股款及系爭存款領出或匯出，實屬
    事理之常，並不能據此即認被告有明知系爭存款及股票非遺
    贈，所以才故意先行處理之事實。
　③又趙○○為被告獨子，且經被告悉心照顧及栽培，於自殺時尚
    屬壯年，被告絕無已事先知悉趙○○有自戕之意而不阻止，或
    事先同意趙○○託孤之可能，可見被告所辯：其等係於趙○○死
    亡後才發現趙○○所留下之系爭遺囑，且於當時才知道趙○○就
    系爭遺產之分配意願一情，應屬實在。則趙○○縱於生前即已
    將系爭存款及股票交由丁○○管理，雙方間或有委任契約存在
    ，但該委任契約於趙○○死亡時，依民法第550條本文之規定
    ，應已終止，並無甲○○、丙○○所述因丁○○於趙○○生前即已同
    意在趙○○死後以系爭存款及股票代為照顧趙○○兩個兒子，而
    應依民法第540條但書之規定，該委任契約不因趙○○死亡而
    終止，反而應由原告繼承後以本件書狀送達為終止契約之可
    能。而系爭遺囑第三頁中，趙○○交待將系爭遺產於其死後交
    由丁○○使用，且希望丁○○照顧其兩個小孩，均屬未經丁○○同
    意之單獨行為，並無另與丁○○成立需經兩人意思達成合致而
    成立新委任契約之餘地，亦可證趙○○前揭所為應屬將系爭存
    款及股票贈與丁○○之意。是原告主張系爭遺囑第三頁可證明
    被告與趙○○間就系爭遺產所存之委任契約，應已於趙○○死亡
    時終止，縱認該委任契約有約定於趙○○死後不終止，但已由
    原告所繼承，且已由原告終止云云，並不可採。而被告所辯
    ：系爭遺囑第三頁可證明系爭存款及股票係趙○○以遺囑單方
    贈與丁○○之遺贈，應屬有據。至被告所辯其與趙○○間或有民
    法第412條之附負擔死因贈與之雙務契約存在，則不可採。
　④至趙○○於系爭遺囑第三頁中雖表明希望丁○○可以幫助其小孩
    成長，並幫忙照顧其小孩給予必要的一切協助之意，但卻未
    講明要丁○○如何照顧其子女，是若趙○○遺贈系爭存款及股票
    予丁○○時確有附負擔之意，其自可與系爭遺囑其他內容一般
    詳細寫明，甚或要求丁○○於小孩成年前、後定期贊助何種費
    用及金額，豈有故意不具體載明之可能。再輔以被告及丁○○
    之父趙○○前所給予趙○○之財產價值，與系爭遺產之金額相近
    ，趙○○於自戕前有將其部分財產贈與被告，以彌補其無法為
    被告養老之動機一情，前已明敘。又若不計原告因趙○○可領
    取之保險理賠金，單純就原告依據系爭遺囑內所載可分得價
    值約新臺幣2,040萬元【計算式：甲○○、丙○○不否認出售美
    國房產所得價金美金68萬元×新臺幣匯率30元＝2,040萬元】
    之美國房產、價值約新臺幣4,014,000元【計算式：美金（4
    7000＋32000＋48000＋2900＋3900）元×新臺幣匯率30元＝4,014,
    000元】之美國存款，及原告因繼承取得趙○○名下以遺產稅
    核定當時公告土地現值計算為新臺幣（下同）847,800元之
    臺南市○○區○○段000000地號土地、公告土地現值為6,205,35
    3元之臺南市○○區○○段000地號土地，則原告所可繼承趙○○之
    遺產價值即已高達約3,150萬元【計算式：2,040萬＋4,014,0
    00元＋847,800元＋6,205,353元＝31,467,153元】，金額實屬
    不低；另以被告於系爭回復繼承權等事件中所提出財政部臺
    灣省南區國稅局綜合所得稅93年度申報核定之核定通知書（
    見該卷第157至第161頁），甲○○該年度之所得額即高達200
    餘萬元，顯見甲○○之經濟狀況甚佳，與丙○○於取得上開部分
    遺產後，並無不能自行照顧丙○○長大，而需被告以資金協助
    之情形。況且被告於趙○○在世期間，為栽培趙○○，為趙○○置
    產，曾匯款予趙○○27萬美金，並將價值不低之上開土地2筆
    登記於趙○○名下，足見被告資力甚佳，趙○○於系爭遺囑第三
    頁未載明協助方式，僅含糊籠統希望丁○○幫助其小孩成長，
    並給予必要的一切協助，可知其僅是希望被告看其情面可對
    孫兒多加照顧，實無要求被告要給予何種實質上之協助之意
    ，應非就其對丁○○之遺贈為附負擔之意，應堪認定，併予敘
    明。
五、綜上所述，被告所取得系爭存款及股票既係趙○○對丁○○之遺
    贈，且經丁○○同意由戊○○出售股票，並取得股款及部分存款
    ；又原告並未證明該遺贈有何無效或曾受丁○○拋棄之情形，
    且該遺贈並未負有負擔，顯亦未影響原告依法可取得特留分
    之數額，應屬合法。則被告取得系爭遺產即因趙○○贈與丁○○
    後，由丁○○轉贈部分予戊○○而有法律上原因，並無侵害原告
    之權利，亦無返還原告之義務。原告甲○○、丙○○以被告明知
    其對系爭遺產並無權利，或系爭遺產係趙○○委託丁○○管理，
    已於趙○○死亡時終止，卻仍將系爭股票出售，將股款即系爭
    存款領出或匯入被告銀行帳戶而佔為己有，或該委任契約經
    原告繼承後終止，被告取得系爭遺產為無法律上原因而受利
    益，並致原告受有損害，且被告應將處理委任事務所收取之
    金錢、物品及孳息交付予原告為由，先位依據民法第184條
    、第185條之規定，請求被告應連帶賠償系爭存款及系爭股
    票出售後之股款共15,671,706元，及依據民法第213條第2項
    規定，給付自趙○○死亡翌日即94年8月22日起至清償日止，
    按年息百分之5計算之法定遲延利息；又備位依據第179條、
    第541條之規定，請求被告丁○○、戊○○應分別給付原告9,564
    ,528元，6,080,408元，及依據民法第182條第2項、第542條
    之規定，給付自94年8月22日起至清償日止，按年息百分之5
    計算之法定遲延利息，為無理由，均應予駁回。原告之訴既
    經駁回，其假執行之聲請即失所附麗，應併予駁回。
六、本件事證已臻明確，兩造其餘攻擊及防禦方法，核與判決結
    果不生影響，爰不再一一論述，附此敘明。
七、據上論結，本件原告之訴為無理由，依民事訴訟法第385條
    第1項前段、第78條、第85條第2項、第3項，判決如主文。
中　　華　　民　　國　　110 　年　　3　　月　　16　　日
                  民事第五庭    法    官　劉秀君
以上正本係照原本作成。
如不服本判決，應於判決送達後20日內向本院提出上訴狀並表明
上訴理由（須附繕本）。如委任律師提起上訴者，應一併繳納上
訴審裁判費。
中　　華　　民　　國　　110 　年　　3 　 月　　19　　日
                                書 記 官  王美韻 
附表一：匯入丁○○第一銀行新營分行帳戶部分：
編號 銀行帳戶 交易日期 匯款金額 （新臺幣）  證號 1-1 交通銀行 000000000000 94年8月22日 3,945,000元 匯入丁○○第一銀行新營分行帳戶 原證7號 1-2  94年8月31日 1,678元   1-3 中國農民銀行 00000000000 94年8月22日 936,500元  原證6號 1-4 新竹國際商業銀行 0000000000000 94年8月22日 937,000元  原證4號 1-5 中國農民銀行 00000000000 94年8月22日 2,849,000元  原證5號 1-6  94年8月25日 旅行支票 161,350元 來源為3-1～3-3  1-7  94年8月25日 本支 334,000元   1-8  94年8月25日 現金 400,000元    總計  9,564,528元   1 （扣除股票變賣所得1-6～1-8）處分存款總額  8,669,178元   

附表二：匯入戊○○大眾銀行新營分行帳戶部分
編號 銀行帳戶 交易日期 匯款金額 （新臺幣）  證號 2-1 中國農民銀行 00000000000 94年8月26日 5,120,850元 來源為3-1、3-2、3-3 原證5號 2-2 大眾銀行 00000000000 94年8月22日 633,700元  原證8號 2-3  94年8月24日 310,650元 來源為3-4  2-4  94年8月25日 15,200元   合計（2-1～2-4）   6,080,408元   2 （扣除股票變賣所得），處分存款總額  633,700元   

附表三：股票變賣金額
編號  交易日期 金額 （新臺幣）  證號 3-1 聯電1張 94年8月23日 21,200元 前開款項全匯入中國農民銀行00000000000帳戶，再由戊○○匯款至其大眾銀行新營分行 原證10號、原證5號  聯電280張 94年8月23日 5,894,000元    聯電0.452張 94年8月24日 9,578元   3-2 國巨7張 94年8月23日 80,850元    國巨0.812張 94年8月24日 9,126元   3-3 裕隆0.781張 94年8月24日 26,804元   3-4 明基10000股 94年8月22日 312,000元 所得款項全匯入大眾銀行00000000000，再由戊○○匯款至其大眾銀行新營分行 原證9號  明基500股 94年8月23日 15,270元   3 小計  6,368,828元   
本件請求金額：
⒈存款部分（附表一+附表二）：9,302,878元（計算式：8,669,1
  78元+633,700元）
⒉股票部分（附表三）：6,368,828元
⒊請求總額：15,671,706元（計算式：9,302,878元+6,368,828元）